【裁判字號】    88,訴,1536
【裁判日期】    891109
【裁判案由】    違反稅捐稽徵法等
【裁判全文】
臺灣臺北地方法院刑事判決                        八十八年度訴字第一五三六號
    公  訴  人  臺灣臺北地方法院檢察署檢察官
    被      告  乙○
右列被告因違反稅捐稽徵法等案件，經檢察官提起公訴（八十八年度偵緝字第二九一
號），本院判決如左：
    主  文
乙○無罪。
    理  由
一、公訴意旨略以：乙○係台北市○○○路○段二一號八樓之五辰實工程有限公司
    （以下簡稱辰實公司）之負責人，亦即納稅義務人，明知丁○○、丙○○○二人
    於八十四年度並未在其公司工作領薪，竟虛列八十四年度丁○○在其公司領薪新
    台幣（下同）十萬三千四百十元，丙○○○領薪六萬九千二百元，並偽造不實之
    扣繳憑單據以向稅捐稽徵機關申報八十四年度營利綜合所得稅，藉以逃漏稅捐，
    足生損害於丁○○、丙○○○之權益，及稅捐稽徵機關之稅捐稽徵之正確性，因
    認被告乙○涉有違反稅捐稽徵法第四十一條、第四十七條第一款及刑法第二百十
    五條、第二百十六條之罪嫌。
二、按犯罪事實應依證據認定之，無證據不得推定其犯罪事實。又不能證明被告犯罪
    者，應諭知無罪之判決，刑事訴訟法第一百五十四條、第三百零一條第一項分別
    定有明文。復按告訴人之告訴，係以使被告受刑事訴追為目的，是其陳述是否與
    事實相符，仍應調查其他事實以資審認，始得為不利被告之認定（最高法院五十
    二年台上字第一三００號著有判例可資參照）。又在訴訟上用以證明事實之證據
    ，須於通常一般之人均不致於有所懷疑，而得確信其為真實之程度者，始得據以
    為有罪之認定，倘其證明尚未達到此一程度，而有合理之懷疑性存在，致使無從
    為有罪之確信時，即應為無罪之判決（最高法院七十六年台上字第四九八六號判
    例參照）。本件公訴人認被告涉有違反稅捐稽徵法及偽造文書罪嫌，無非係以告
    訴人丁○○、丙○○○之指訴、綜合所得稅資料查詢表、辰實公司登記資料等，
    為其所憑之主要論據。惟訊之被告乙○固承認上揭丁○○、丙○○○之八十四年
    度各類所得扣繳暨免扣繳憑單係其所申報，並據以制作辰實公司之八十四年度營
    利事業所得稅結算申報書，將上列之薪資金額列為該公司之成本，向財政部台北
    市國稅局報稅，惟堅決否認有何違反稅捐稽徵法及偽造文書之犯行，辯稱：辰實
    公司之工程係由工頭承包後，再自行僱用工人，僱用之人數及薪資，並非伊所管
    ，工頭須提供工人薪資名冊供伊報稅用，伊便按工頭所提供之資料報稅，故丁○
    ○及丙○○○有無實際在工地工作，伊並不知情，且因伊公司工頭眾多，報稅資
    料又已遺失，故找不到該工頭等語。經查：
    (一)告訴人丁○○、丙○○○雖指訴渠等未在辰實公司工作，被告竟冒用渠等名義
      制作辰實公司八十四年度各類所得扣繳暨免扣繳憑單，並提出該扣繳憑單為證
      （見八十八年度偵緝字第二九一號卷第十八頁背面、本院八十九年一月二十八
      日訊問筆錄）。惟查：被告所經營之辰實公司報稅之方式，據證人即至美會計
      師事務所會計人員甲○○於本院庭訊時結稱，伊幫辰實公司報稅已有五六年之
      久，都是由工頭填好資料後乙○才將上述資料交給伊報稅，那些資料看起來都
      是別人寫的等語（見本院八十九年六月二十三日訊問筆錄），足證被告辯稱伊
      係依工頭提供之報稅資料申報稅捐之情，應非虛構之詞。參以目前一般商業習
      慣，在工頭小承包制中，須俟工作完成後，始由工頭檢附薪資表或其他證明文
      件，支領全部工程費用，所提示資料正確與否，發包廠商不一定知悉，是被告
      所辯其依工頭提供之資料報稅，對告訴人等是否曾受僱於工頭並不知情乙節，
      尚與社會經驗法則無違。
    (二)依辰實公司設立登記申請表所載，其所營事業為油漆工程、室內裝潢施工及五
      金建材、模板買賣業務等，有辰實公司設立登記申請資料在卷可按，其事業之
      性質確實須透過工頭發包等方式始能完成工作，然工程之工頭眾多，非均為被
      告所認識，且本件犯罪時間為八十四年，距今已久，對於告訴人丁○○、丙○
      ○○之資料究為何工頭所提供，亦難有所記憶，而證人甲○○於本院庭訊時證
      稱，八十四年度之報稅資料及薪資印領清冊，因之前有類似之糾紛拿去證明，
      故現已遺失找不到（見本院八十九年六月二十三日訊問筆錄），是被告未能提
      供工頭之姓名證明其辯詞，亦為情理之常，尚難以被告因故未能提出具體資料
      ，逕為不利於其犯罪事實之認定。
    (三)此外，辰實公司八十四年度營利事業所得稅係依同業利潤標準純益率核定，故
      核無逃漏稅額，此經財政部臺北市國稅局核計在案，有該局八十八年十二月二
      十八日財北國稅審三字第八八○五二五八八號函附於本院卷可稽；而稅捐稽徵
      法第四十一條詐術逃漏稅捐係結果犯，須有逃漏稅捐之結果始克成罪，辰實公
      司既無逃漏營利事業所得稅之情形，亦難認被告涉有稅捐稽徵法第四十一條、
      第四十七條第一款之罪嫌。
    綜上所述，被告辯稱丁○○、丙○○○之資料，係工頭所提供，伊不知情渠等二
    人有無在伊工地工作云云，尚堪採信。是以本件既不能認被告主觀上係明知丁○
    ○、劉林連妹確未在辰實公司工作，而虛偽登載薪資於其業務上作成之員工八十
    四年度各類所得扣繳暨免扣繳憑單，並據以制作該公司之八十四年度營利事業所
    得稅結算申報書報稅，又復查無其他積極證據足資證明被告有何違反稅捐稽徵法
    及偽造業務上文書之犯行，自難令被告擔負罪責，揆諸前揭說明，自應為無罪之
    諭知。
據上論斷，應依刑事訴訟法第三百零一條第一項，判決如主文。
本案經檢察官林秀濤到庭執行職務
中    華    民    國      八十九      年      十一      月      九      日
                                      臺灣臺北地方法院刑事第六庭
右正本證明與原本無異。                    法  官  蔡  如  琪
如不服本判決，應於判決送達後十日內，向本院提出上訴狀。
                                          書記官  黃  鈴  容
中    華    民    國      八十九      年      十一      月九      日


司法院資訊處製作；財團法人民間司法改革基金會備份。
